【裁判字號】    90,易,432
【裁判日期】    900827
【裁判案由】    侵佔遺失物
【裁判全文】
臺灣彰化地方法院刑事判決                            九十年度易字第四三二號
    公  訴  人  臺灣彰化地方法院檢察署檢察官
    被      告  丙○○
右列被告因侵占遺失物案件，經檢察官提起公訴 (八十九年度偵字第二四二三號)，
本院判決如左：
    主      文
丙○○無罪。
    理      由
一、本件公訴意旨略以：被告丙○○於民國八十八年十二月九日後至八十九年一月五
    日間之某日，在不詳地點發現甲○○所遺失，由中國商業銀行員林分行付款，帳
    號000000000號，票號ＹＬＧ0000000號，發票人為合正機械股
    份有限公司、蕭義明，面額新台幣（下同）二萬六千二百五十元，發票日為八十
    九年一月五日之支票一紙，明知該紙支票係屬離本人所持有之遺失物，竟意圖為
    自己不法之所有，將之侵占入己。嗣因甲○○於八十八年十二月十四日申報票據
    遺失，丙○○於八十九年一月五日持上開支票向彰化市中庄仔郵局提示付款時，
   始未兌現，並為承辦人員發現而報警查獲，因認被告涉有刑法第三百三十七條之
    侵占遺失物罪嫌。
二、按犯罪事實應依證據認定之，無證據不得推定其犯罪事實，又不能證明被告犯罪
    者，應諭知無罪之判決，刑事訴訟法第一百五十四條、第三百零一條第一項分別
    定有明文。次按事實之認定，應憑證據，如未能發現相當證據，或證據不足以證
    明，自不能以推測或擬制之方法，為裁判基礎（最高法院四十年台上字第八十六
    號判例參照）。又認定犯罪事實，所憑之證據，雖不以直接證據為限，間接證據
    亦包括在內，然無論直接或間接證據，其為訴訟上之證明，須於通常一般之人均
    不致於有所懷疑，而得確信其為真實之程度者，始得據為有罪之認定，倘其證明
    尚未達到此一程度，而有合理之懷疑存在時，即無從為有罪之認定（最高法院七
    十六年台上字第四九八六號判例參照）。
三、本件公訴人認被告涉犯刑法第三百三十七條之侵占遺失物罪嫌，係以被害人甲○○之指訴、被告供稱八十八年『十、十一月』間取得該票時間點與支票真正遺失
    時間矛盾、證人丁○○之證詞、支票、退票理由單、遺失票據申報書、台中市票
    據交換所函文為主要論據。訊據被告堅詞否認有右揭侵占遺失物犯行，辯稱上開
    支票係伊朋友丁○○向伊借錢時，一開始開本票給伊，後來去找丁○○要錢時，
    要不到錢，丁○○才又交付上開支票給伊，後來支票拿去兌現也跳票，伊又去找
    丁○○，後來丁○○才還伊三萬元，丁○○之證詞不實，有錄音帶可證等語。經
    查，被害人甲○○於警訊中之指訴僅論及上開支票為其所有及支票之遺失地點及
    時間，並未指訴本件係被告侵占其所遺失之支票，此有被害人甲○○之警訊筆錄
    可稽，故單從被害人甲○○於警訊之指訴並不足以證明被告確有侵占遺失物之罪
    嫌。次查，支票、退票理由單、遺失票據申報書、台中市票據交換所函文等證據
    ，僅能證明支票遺失及由被告持上開支票去兌現之事實，而被告持有上開支票之
    原因不一而足，亦不足以直接證明係由被告侵占遺失物而來。再查，被告於偵查
    中原是供稱「支票是借錢後才由丁○○拿予我的，借錢和拿票予我期間是有二個
    多月時間（又改稱票是『十一、十二月』間給的）確切時間不記得」等語（見偵
    查卷八十九年五月二日訊問筆錄），而上開支票據被害人甲○○於警訊中指稱係
    八十八年十二月九日遺失，顯見被告之供詞並無矛盾或不合常理之處，公訴人認
    被告供稱八十八年『十、十一月』間取得該支票，與遺失時間矛盾云云，顯然與
    被告於偵查筆錄中之供詞不符而有違誤。又查，證人丁○○於偵查中及本院審理
    中均不否認曾經向被告借錢，並簽發三萬元之本票，後來由丁○○之母親還被告
    錢，而證人乙○○即丁○○之母親於本院審理中亦證稱曾經還被告錢，被告有將
    本票還給他等語，足見被告辯稱丁○○曾向伊借錢時，一開始開本票給伊等語，
    應可採信。再者證人丁○○於偵查中先是證稱「（問：曾經持有這張票？）沒有
    」、「（問：知不知道丙○○這張票怎麼來？）不知道」等語，嗣於本院中則改
    稱「如果有拿支票給他（被告）也是我朋友拿給他」、「當時我跟他借錢，我朋
    友說要替我還，我有看到朋友拿票，但我不知道是什麼票」等語，則證人丁○○
    之供詞已前後不一。且依據被告提出伊與證人丁○○間談話之錄音帶譯文以觀，
    證人丁○○對於被告質疑其所交付之票害死被告等語時，均不曾反駁票不是其拿
    給被告的，且證人丁○○於上開對話中亦曾坦承「我來這裏他（指丁○○之朋友
    ）給我的，我才來問他」、「．．我拿給你（指被告），是我朋友說是他的票」
    等語，而證人丁○○於本院審理中亦坦承說過上開錄音帶內容的話，顯見證人丁○○於本院中供稱「當時我跟他借錢，我朋友說要替我還，我有看到朋友拿票，
    但我不知道是什麼票」等語，與其在錄音帶內容中所言不符；況且證人丁○○一
    旦承認曾經交付上開支票予被告，即須負擔遭追查刑責之危險，故其證詞可否採
    信，即令人有強烈之懷疑，從而尚難因為證人丁○○否認曾經交付支票予被告，
    即認定被告之辯解不可採信。綜上所述，本案之支票確否為被告侵占遺失物而來
    亦或為證人丁○○所交付，實有令人值得合理懷疑之處，此外復查無其他積極證
    據足認被告有侵占遺失物之犯行，揆諸首揭法條及判例要旨，自應諭知被告無罪
    之判決。
據上論斷，應依刑事訴訟法第三百零一條第一項，判決如主文。
本案經檢察官王怡仁到庭執行職務。
中      華      民      國      九十      年      八    月    二十七    日
                                臺灣彰化地方法院刑事第三庭
                                    法      官  詹  秀  錦
右正本證明與原本無異。
如不服本判決，應於送達後十日內向本院提出上訴狀( 須附繕本 )。
告訴人或被害人對於判決如有不服具備理由請求檢察官上訴者，其上訴期間之計算係
以檢察官收受判決正本之日期為準。
                                    法院書記官  莊  何  江
中      華      民      國      九十      年      八    月    二十八    日


司法院資訊處製作；財團法人民間司法改革基金會備份。
